【裁判字號】    92,自,185
【裁判日期】    980630
【裁判案由】    業務侵占
【裁判全文】
臺灣士林地方法院刑事判決               92年度自字第185號
自  訴  人  長榮通運有限公司
            好上好交通有限公司
上  二  人
代  表  人  甲○○
共      同
自訴代理人  陳建勳律師
            周建才律師
被      告  乙○○
選任辯護人  李文欽律師
上列被告因業務侵占案件，經自訴人提起自訴，因被告為有罪之
陳述，本院合議庭裁定由受命法官獨任以簡式審判程序進行審理
，並判決如下：
    主  文
乙○○連續犯業務侵占罪，處有期徒刑拾月，減為有期徒刑伍月
，如易科罰金，以銀元佰元即新臺幣玖佰元折算壹日。緩刑
年，並應支付被害人即自訴人如附表二所示之損害賠償。
    事實及理由
一、犯罪事實
    乙○○自民國88年1 月起，受僱長榮通運有限公司、好上好
    交通有限公司，負責上開公司調派車輛、帳務現金管理以及
    支票收取存入等業務，竟基於意圖為自己不法所有之概括犯
    意，利用職務上之便，以收入上以多報少、支出上以少報多
    之方式，迄91年4 月間止，先後多次將其業務上持有上開公
    司之款項予以侵占入己，金額總計新臺幣（下同）70萬元（
    自訴狀原記載172 萬4,932 元，對帳後業經更正在卷）。嗣
    經長榮通運有限公司、好上好交通有限公司派員對帳察覺有
    異，而悉上情。
二、按除被告所犯為死刑、無期徒刑、最輕本刑為3 年以上有期
    徒刑之罪或高等法院管轄第一審案件者外，於準備程序進行
    中，被告先就被訴事實為有罪之陳述時，審判長得告知被告
    簡式審判程序之旨，並聽取當事人、代理人、辯護人及輔佐
    人之意見後，裁定進行簡式審判程序，刑事訴訟法第2 編第
    1 章第3 節之第273 條之1 定有明文，此一公訴中簡式審判
    程序於自訴程式亦有準用規定（刑事訴訟法第343 條參照）
    。查本件被告乙○○所犯者非為死刑、無期徒刑、最輕本刑
    為3 年以上有期徒刑之罪或高等法院管轄第一審案件，其於
    準備程序進行中，先就被訴事實為有罪之陳述，經告知其簡
    式審判程序之旨，並聽取自訴人長榮通運有限公司、好上好
    交通有限公司、自訴代理人、被告以及辯護人之意見後，本
    院業已依刑事訴訟法第273 條之1 第1 項之規定，裁定由受
    命法官獨任以簡式審判程序進行本案之審理。
三、前揭事實業據被告於本院審理時坦承不諱，核與證人甲○○
    、丙○○、丁○○之證述情節大致相符，其中部分侵占金額
    業經本院囑由臺北市會計師公會指派陳政廷會計師輪辦並鑑
    定在卷，製有鑑定意見可參，復經自訴人會同被告進行對帳
    確認無誤，有卷附對帳簽認單可稽（自證1 至17）。此外，
    並有帳本、現金簿可佐，足認被告之自白與事實相符，堪可
    採信。綜上所陳，本案事證明確，應依法論科。
四、論罪科刑
    (一)刑法於94年2 月2 日修正公布，95年7 月1 日施行（下
        稱新法；修正前刑法下稱舊法），新法第2 條第1 項之
        規定，係規範行為後法律變更所生新舊法律比較適用之
        準據法，於新法施行後，應適用新法第2 條第1 項之規
        定，為「從舊從輕」之比較。本案之新舊法比較詳如附
        表一所示。
    (二)核被告所為，係犯刑法第336 條第2 項之業務侵占罪。
        被告先後多次業務侵占之行為，時間緊接，犯罪構成要
        件相同，顯係基於概括犯意為之，為舊法第56條之連續
        犯，應依法論以一罪並加重其刑。
    (三)本院審酌被告素行良好，應係一時失慮而侵占業務上保
        管財物，惡性非重，而本案係因部分帳冊佚失，且針對
        帳目登載方式及計算標準有所歧見，纏訟多年後，始在
        雙方多次對帳後確認侵占金額，且被告亦坦承犯行並與
        自訴人達成和解、賠償損害（95年度附民字第24號和解
        筆錄參照），足認被告犯後態度良好，併慮及被告之智
        識程度、犯罪手法及所得等一切情狀，量處如主文所示
        之刑。
    (四)按犯罪在中華民國96年4 月24日以前者，除本條例另有
        規定外，依下列規定減刑：一死刑減為無期徒刑；二無
        期徒刑減為有期徒刑20年；三有期徒刑、拘役或罰金，
        減其刑期或金額二分之一。依本條例應減刑之罪，未經
        判決確定者，於裁判時，減其宣告刑。依前項規定裁判
        時，應於判決主文同時諭知其宣告刑及減得之刑，96年
        7 月16日施行之中華民國96年罪犯減刑條例第2 條第1
        項、第7 條定有明文。又犯最重本刑為5 年以下有期徒
        刑以下之刑之罪，依本條例規定減為6 月以下有期徒刑
        、拘役者，應於為減刑裁判時，併諭知易科罰金折算之
        標準；減刑後之易科罰金或易服勞役之折算標準，仍宜
        照原標準定之，上開條例第9條 、「法院辦理96年減刑
        案件應行注意事項」第16條亦有明文。本案被告於96年
        4 月24日以前犯業務侵占罪，經本院宣告有期徒刑10月
        ，合於前揭減刑條件，應減為有期徒刑5 月，並諭知易
        科罰金之折算標準。
五、緩刑方面
    (一)犯罪在新法施行前，新法施行後，緩刑之宣告，應適用
        新法第74條之規定（最高法院95年度第八次刑事庭會議
        決議七參照）。被告前未曾因故意犯罪受有期徒刑以上
        刑之宣告，有本院卷附臺灣高等法院被告前案紀錄表可
        稽，本院認其經此教訓後，當知警惕，應無再犯之虞，
        因認其所受宣告之刑，以暫不執行為適當，併予宣告緩
        刑3 年，以勵來茲，用啟自新。
    (二)按刑法第74條第2 項第3 款既規定法院為緩刑宣告時，
        得命犯罪行為人向被害人支付相當數額之財產或非財產
        上之損害賠償，則不論在民事法律關係上，被害人是否
        對被告已取得具有（或者不具有）既判力之執行名義，
        依刑法上開規定，法院均得於刑事判決之緩刑宣告中，
        命被告向被害人給付損害賠償，倘被告嗣後違反此項緩
        刑宣告之負擔情節重大，足認原宣告之緩刑難收其預期
        效果，而有執行刑罰之必要者，依刑法第75條之1 第1
        項第4 款規定，尚得撤銷其緩刑宣告。至於刑事判決緩
        刑宣告中諭知被告應給付損害賠償部分，依刑法第74條
        第4 項規定，得為民事強制執行名義，使刑事判決緩刑
        宣告之負擔部分，具有民事執行力，因而肇生此民事執
        行名義是否與其他執行名義之既判力相違背之民事法律
        問題，原不妨礙刑事法院依刑法前揭規定，在宣告緩刑
        並對被告下命負擔之權限，及嗣後因負擔不履行而依法
        撤銷緩刑宣告之權限。查被告已於本院審理中與被害人
        即自訴人達成民事和解（95年度附民字第24號和解筆錄
        參照），為確保誠實履行，爰依被告與自訴人之和解內
        容（扣除當庭支付10萬元部分），依刑法第74條第2 項
        第3 款之規定，命被告支付自訴人同等數額之金錢賠償
        。
    (三)又依刑法第74條第4 項之規定，上開內容得為民事強制
        執行名義，且依同法第75條之1 第1 項第4 款之規定，
        被告違反上開負擔情節重大，足認原宣告之緩刑難收其
        預期效果，而有執行刑罰之必要者，法院得撤銷其緩刑
        之宣告，併此敘明。
據上論斷，應依刑事訴訟法第343 條、第273 條之1 第1 項、第
299 條第1 項前段，刑法第2 條第1 項、第336 條第2 項、第74
條第1 項第1 款、第2 項第3 款，修正前刑法第56條、第41條第
1 項前段，廢止前罰金罰鍰提高標準條例第1 條前段、第2 條，
現行法規所定貨幣單位折算新臺幣條例第2 條，中華民國96年罪
犯減刑條例第2 條第1 項第3 款、第7 條、第9 條，判決如主文
。
中    華    民    國    98    年    6     月    30    日
                     刑事第六庭法  官   楊皓清
以上正本證明與原本無異。
如不服本判決應於收受判決後10日內向本院提出上訴書狀，並應
敘述具體理由：其未敘述上訴理由者，應於上訴期間屆滿後20日
向向本院補提理由書（均須按他造當事人之人數附繕本）「切勿
逕送上級法院」。
                               書記官   朱俶伶
中    華    民    國    98    年    6     月    30    日
附錄論罪法條：
中華民國刑法第336條
對於業務上所持有之物，犯前條第 1 項之罪者，處 6 月以上
5 年以下有期徒刑，得併科 3 千元以下罰金。
附表一
┌──┬───────────┬───────────┬──────┬─────────┐
│編號│     新法規定         │      舊法規定        │個別比較結果│    理由及根據    │
├──┼───────────┼───────────┼──────┼─────────┤
│ 一 │第336條第2項          │第336條第2項          │行為時刑法第│1.新法第33條第5 款│
│    │對於業務上所持有之物，│對於業務上所持有之物，│336 條第2 項│  規定罰金刑為新臺│
│    │犯前條第1 項之罪者，處│犯前條第1 項之罪者，處│（條文本身未│  幣1,000 元以上，│
│    │6 月以上5 年以下有期徒│6 月以上5 年以下有期徒│作修正）    │  以百元計算之，新│
│    │刑，得併科3 千元以下罰│刑，得併科3 千元以下罰│            │  法施行後，應依新│
│    │金。                  │金。                  │            │  法第2 條第1 項之│
│    │                      │                      │            │  規定，適用最有利│
│    │第33條第5 款          │第33條第5 款          │舊法第33條第│  於行為人之法律。│
│    │罰金：新臺幣1,000 元以│罰金：1元以上。       │5款         │2.刑法第336 條第2 │
│    │上，以百元計算之。    │                      │            │  項之罰金刑，依舊│
│    │                      │                      │            │  法之規定，為銀元│
│    │刑法施行法第1條之1    │罰金罰鍰提高標準條例第│罰金罰鍰提高│  3,000元即新臺幣 │
│    │中華民國94年1 月7 日刑│1條（廢止前）         │標準條例第1 │  9,000元以下罰金 │
│    │法修正施行後，刑法分則│依法律應處罰金、罰鍰者│條前段      │  ，而依新法之規定│
│    │編所定罰金之貨幣單位為│，就其原定數額得提高為│            │  ，上開法條之罰金│
│    │新臺幣。94年1 月7 日刑│二倍至十倍。但法律依一│            │  貨幣單位為新臺幣│
│    │法修正時，刑法分則編未│定比率規定罰金或罰鍰之│            │  ，且因非屬72年6 │
│    │修正之條文定有罰金者，│數額或倍數者，依其規定│            │  月26日至94年1 月│
│    │自94年1 月7 日刑法修正│。                    │            │  7 日新增之條文，│
│    │施行後，就其所定數額提│                      │            │  罰金數額應提高為│
│    │高為三十倍。但72年6 月│現行法規所定貨幣單位折│現行法規所定│  三十倍，故新法之│
│    │26日至94年1 月7 日新增│算新臺幣條例第2條     │貨幣單位折算│  罰金刑為新臺幣  │
│    │或修正之條文，就其所定│現行法規所定金額之貨幣│新臺幣條例第│  9,000元，二者之 │
│    │數額提高為三倍。      │單位為圓、銀元或元者，│2條         │  最高罰金數額相同│
│    │                      │以新臺幣元之三倍折算之│            │  ，但最低數額則以│
│    │                      │。                    │            │  舊法對被告較為有│
│    │                      │                      │            │  利，亦即新法並無│
│    │                      │                      │            │  較有利被告之情形│
│    │                      │                      │            │  ，依刑法第2 條第│
│    │                      │                      │            │  1 項之規定，應適│
│    │                      │                      │            │  用行為時之舊法。│
│    │                      │                      │            │3.最高法院95年度第│
│    │                      │                      │            │  八次刑事庭會議決│
│    │                      │                      │            │  議三(一)1.參照。  │
├──┼───────────┼───────────┼──────┼─────────┤
│ 二 │第67條                │第67條                │舊法第68條  │1.新法施行前，法定│
│    │有期徒刑或罰金加減者，│有期徒刑加減者，其最高│            │  罰金刑有加減之原│
│    │其最高度及最低度同加減│度及最低度同加減之。  │            │  因者，新法施行後│
│    │之。                  │                      │            │  ，應依新法第2 條│
│    │                      │                      │            │  第1 項之規定，適│
│    │第68條                │第68條                │            │  用最有利於行為人│
│    │拘役加減者，僅加減其最│拘役或罰金加減者，僅加│            │  之法律。本案有法│
│    │高度。                │減其最高度。          │            │  定罰金刑之加重原│
│    │                      │                      │            │  因（如後述之連續│
│    │                      │                      │            │  犯），並無減輕原│
│    │                      │                      │            │  因，因新法就罰金│
│    │                      │                      │            │  最低度有加重規定│
│    │                      │                      │            │  ，舊法則無，新法│
│    │                      │                      │            │  並無較有利被告之│
│    │                      │                      │            │  情形，應適用舊法│
│    │                      │                      │            │  。              │
│    │                      │                      │            │2.最高法院95年度第│
│    │                      │                      │            │  八次刑事庭會議決│
│    │                      │                      │            │  議六(六)參照。    │
├──┼───────────┼───────────┼──────┼─────────┤
│ 三 │第56條                │第56條                │舊法第56條  │1.連續數行為而犯同│
│    │（刪除）              │連續數行為而犯同一之罪│            │  一之罪名，均在新│
│    │                      │名者，以一罪論。但得加│            │  法施行前者，新法│
│    │                      │重其刑至二分之一。    │            │  施行後，應依新法│
│    │                      │                      │            │  第2 條第1 項之規│
│    │                      │                      │            │  定，適用最有利於│
│    │                      │                      │            │  行為人之法律。被│
│    │                      │                      │            │  告連續數行為而犯│
│    │                      │                      │            │  同一罪名，且均在│
│    │                      │                      │            │  新法施行前，因新│
│    │                      │                      │            │  法業已修正刪除連│
│    │                      │                      │            │  續犯之規定，而應│
│    │                      │                      │            │  予數罪併罰，則因│
│    │                      │                      │            │  新法並無較有利被│
│    │                      │                      │            │  告之情形，應適用│
│    │                      │                      │            │  舊法。          │
│    │                      │                      │            │2.最高法院95年度第│
│    │                      │                      │            │  八次刑事庭會議決│
│    │                      │                      │            │  議五(四)參照。    │
├──┼───────────┼───────────┼──────┼─────────┤
│ 四 │第41條第1項           │第41條第1項           │舊法第41條第│1.被告於犯罪時之易│
│    │犯最重本刑為5 年以下有│犯最重本刑為5 年以下有│1項前段     │  科罰金折算標準為│
│    │期徒刑以下之刑之罪，而│期徒刑以下之刑之罪，而│            │  舊法第41條第1 項│
│    │受6 個月以下有期徒刑或│受6 個月以下有期徒刑或│            │  前段，依修正前罰│
│    │拘役之宣告者，得以新臺│拘役之宣告，因身體、教│            │  金罰鍰提高標準條│
│    │幣1,000 元、2,000 元或│育、職業或家庭之關係或│            │  例第2 條（現已修│
│    │3,000 元折算一日，易科│其他正當事由，執行顯有│            │  正刪除）之規定，│
│    │罰金。但確因不執行所宣│困難者，得以1 元以上3 │            │  就其原定數額提高│
│    │告之刑，難收矯正之效，│元以下折算一日，易科罰│            │  為100 倍折算一日│
│    │或難以維持法秩序者，不│金。但確因不執行所宣告│            │  ，則本件被告行為│
│    │在此限。              │之刑，難收矯正之效，或│            │  時之易科罰金折算│
│    │                      │難以維持法秩序者，不在│            │  標準，應以銀元  │
│    │                      │此限。                │            │  300 元折算一日，│
│    │                      │                      │            │  經折算為新臺幣後│
│    │                      │罰金罰鍰提高標準條例第│罰金罰鍰提高│  ，應以新臺幣900 │
│    │                      │2 條（原修正刪除，該條│標準條例第2 │  元折算為一日。比│
│    │                      │例嗣經廢止）          │條          │  較修正前後之易科│
│    │                      │依刑法第41 條 易科罰金│            │  罰金折算標準，新│
│    │                      │或第42條第2項 易服勞役│            │  法並未較有利於被│
│    │                      │者，均就其原定數額提高│            │  告，依刑法第2條 │
│    │                      │為一百倍折算一日；法律│            │  第1 項之規定，應│
│    │                      │所定罰金數額未依本條例│            │  適用舊法第41條第│
│    │                      │提高倍數，或其處罰法條│            │  1 項前段規定、修│
│    │                      │無罰金刑之規定者，亦同│            │  正前罰金罰鍰提高│
│    │                      │。                    │            │  標準條例第2 條等│
│    │                      │                      │            │  規定，定其折算標│
│    │                      │                      │            │  準。            │
│    │                      │                      │            │2.最高法院95年度第│
│    │                      │                      │            │  八次刑事庭會議決│
│    │                      │                      │            │  議三(二)參照。    │
└──┴───────────┴───────────┴──────┴─────────┘
附表二
┌───────┬─────────────┬─────┐
│   金    額   │         給付方式         │   備註   │
├───────┼─────────────┼─────┤
│新臺幣60萬元  │自民國98年7 月起，按月於每│和解金額為│
│              │月25日（遇例假日順延至星期│新臺幣70萬│
│              │一）給付新臺幣2 萬元，至全│元，其中10│
│              │部清償完畢。              │萬元已當庭│
│              │                          │支付完畢。│
└───────┴─────────────┴─────┘


司法院資訊處製作；財團法人民間司法改革基金會備份。
